最高法院刑事判決　　　　　　　　　　　　　　　　　　八十六年度台覆字第三號
　　被　告　甲○○
右被告因煙毒案件，經台灣高等法院中華民國八十五年十一月五日終審更審判決（八
十五年度上重更(二)字第六十七號，起訴案號：台灣台北地方法院檢察署八十三年度偵
字第一二六八四號）後，送請覆判，本院判決如左：
    主  文
原判決核准。
    理  由
本件原判決認定被告甲○○曾犯煙毒罪（施用毒品），於民國八十二年十月三十日，
經原審法院判處有期徒刑三年二月，同年十一月十日復因賭博罪，經判處有期徒刑七
月，定應執行刑為有期徒刑三年九月，因未到案執行而被通緝，通緝中租住於台北市
○○○路與吉林路口附近，與已判處罪刑確定之王志成（綽號眼鏡，冒名楊坤正）共
同基於售賣毒品海洛因圖利之概括犯意，由甲○○負責聯繫買主，再將毒品交由王志
成送至交易地點，以呼叫器或行動電話接洽買主後將毒品持交買主。先於八十三年四
、五月間，由楊德仁（另案由檢察官偵辦）以甲○○之000000000號呼叫器
與之聯繫，約定以新台幣（下同）五十萬元之價格購買毒品海洛因三百五十公克，再
由綽號眼鏡之王志成，將以紙盒藏置之毒品海洛因送至台中市○○路教師會館前，持
交楊德仁收受，甲○○再向楊德仁收款而完成毒品買賣交易（第一次）。嗣於同年六
月初，楊德仁復聯繫甲○○以一百零八萬元之價格欲購入毒品海洛因七百公克，甲○
○即於同年六月二日下午四、五時許，在台北縣三重市○○○街一○○號二樓其女友
（陳淑玲）居處，交付王志成以玩具紙盒裝置之毒品海洛因一袋（毛重柒佰壹拾公克
），並囑其至台中市後，再聯絡甲○○之000000000呼叫器聽候指示送貨，
另以便條紙記明0000000轉七五○號之聯絡電話，交付王志成以便與楊德仁聯
絡。王志成甫於同日十七時許至台北縣三重市○○街，即為據報之調查局人員查獲，
並於其身上扣得上揭以玩具紙盒裝置，擬販賣之毒品海洛因一袋（毛重七百一十公克
），及其所持有供自己施用之毒品海洛因一小包（毛重六公克）而未遂（第二次）。
並依王志成所供述之毒品來源，於同日二十二時許，在台北市○○路、長春路附近緝
獲甲○○等情。係以上開事實，業據已判處罪刑確定之共同被告王志成於法務部調查
局北部地區機動工作組調查時供承甚詳，並經證人楊德仁於同上單位調查時就第一、
二次之交易及初審法院訊問時就第二次之交易分別供證屬實，且有證人楊德仁明確指
認之被告甲○○及王志成照片在卷、查獲之玩具紙盒一個、擬販賣之毒品海洛因一袋
（毛重七百一十公克）、記載0000000轉七五○號之楊德仁聯絡電話便條一紙
等扣案可證。而扣案之上開毒品海洛因一袋（毛重七百一十公克），與王志成所持有
供自己施用之毒品海洛因一小包（毛重六公克），及於被告甲○○女友陳淑玲上開住
處查獲甲○○所有供施用之毒品一小包（毛重二公克），經檢驗結果確係毒品海洛因
，總計淨重七百零七點零七公克，純度百分之六十四點二五海洛因，純質重四五四點
二九公克，復有法務部調查局八十三年六月廿七日八三陸字第八三○六九一六七號檢
驗通知書在卷足稽（上揭毒品經檢驗人員混合秤重、檢驗，無法回復原狀個別秤出淨
重，已據該局於八十三年十一月二日以發技一字第一八二六號函覆在卷）。為其所憑
之證據及認定之理由。並以被告甲○○矢口否認犯罪，辯稱是楊德仁問渠有無方法可
以買到毒品，渠並無販賣毒品予楊德仁……云云，係卸責之詞；及共同被告王志成、
證人楊德仁於初審法院否認曾與被告甲○○於八十三年四、五月間完成第一次交易，
係迴護之詞，均不足採信，於理由內詳予指駁、說明。另說明被告請求再傳訊楊德仁
、王志成二人，因事證已明確，無傳訊必要。因以被告先後二次販賣毒品海洛因之犯
行，堪予認定。核其所為，係犯肅清煙毒條例第五條第一項之販賣毒品罪及第六條之
販賣毒品未遂罪，其第二次販賣毒品未遂部分，檢察官起訴法條應予變更。其販賣前
持有毒品海洛因之低度行為，應為販賣之高度行為所吸收，不另論罪。又其先後二次
販賣毒品犯行，第一次既遂，第二次未遂，時間緊接，所犯罪名與犯罪構成要件相同
，顯係基於概括犯意為之，應依連續犯規定論以販賣毒品既遂一罪，惟所犯最重本刑
為死刑或無期徒刑之罪，依法不得加重其刑。再被告與王志成間，有犯意聯絡及行為
分擔，均屬共同正犯。乃撤銷初審之有罪判決，改判適用肅清煙毒條例第五條第一項
、第十二條前段、第十三條第一項、刑法第十一條前段、第二十八條、第五十六條、
第三十七條第一項、第三十八條第一項第二款（贅引），審酌被告有煙毒前科，於八
十二年所犯施用毒品罪，經判處有期徒刑三年二月，尚未執行，竟不知悔改，再犯本
件之罪，及其犯罪之動機、目的、手段、所生損害、犯罪後之態度等一切情狀，論被
告共同連續販賣毒品罪，量處無期徒刑，褫奪公權終身，扣案之毒品海洛因壹袋（毛
重柒佰壹拾公克）沒收併銷燬之，玩具紙盒一個及便條紙壹張為被告所有供犯罪所用
之物；販賣所得伍拾萬元，係被告犯罪所得，均諭知沒收。經核原判決之認定事實，
適用法律，尚無違誤，刑度量定亦屬平允。原審依職權送請覆判，應予核准。至被告
雖對原判決表示不服，具狀提出上訴，否認犯罪，但查犯肅清煙毒條例之罪者，以高
等法院或其分院為終審，其經終審法院判處死刑或無期徒刑之案件，應由該法院依職
權送本院覆判，同條例第十六條定有明文，故被告之上訴，僅係促請原審法院為職權
之發動而已，本院仍應依覆判程序辦理，對被告之上訴，不另從程序上予以駁回，併
此明。
據上論結，應依肅清煙毒條例第十七條第一款，判決如主文。
中      華      民      國    八十六    年      一      月     十六     日
                              最高法院刑事第五庭
                                  審判長法官  陳  錫  奎
                                        法官  洪  清  江
                                        法官  李  璋  鵬
                                        法官  吳  昆  仁
                                        法官  李  彥  文
      右正本證明與原本無異
                                              書  記  官
中      華      民      國    八十六    年      一      月    二十一    日
